臺灣彰化地方法院民事裁定
111年度消債職聲免字第21號
聲  請  人  
即債務人    林月麗  


相  對  人
即債權人①  彰化商業銀行股份有限公司

法定代理人  凌忠嫄  


相  對  人
即債權人②  滙豐(台灣)商業銀行股份有限公司


法定代理人  黃碧娟  


相  對  人
即債權人③  元大商業銀行股份有限公司


法定代理人  翁健    


相  對  人
即債權人④  永豐商業銀行股份有限公司

法定代理人  陳嘉賢  


相  對  人
即債權人⑤  台新國際商業銀行股份有限公司

法定代理人  吳東亮  


相  對  人
即債權人⑥  日盛國際商業銀行股份有限公司

法定代理人  黃錦瑭  


相  對  人

即債權人⑦  中國信託商業銀行股份有限公司
法定代理人  利明献  


上列當事人間聲請消費者債務清理事件，本院裁定如下：
    主      文
債務人林月麗應予免責。
    理      由
一、按法院為終止或終結清算程序之裁定確定後，除別有規定外
    ，應以裁定免除債務人之債務，消費者債務清理條例第132
    條定有明文。而法院裁定開始清算程序後，債務人有薪資、
    執行業務所得或其他固定收入，扣除自己及依法應受其扶養
    者所必要生活費用之數額後仍有餘額，而普通債權人之分配
    總額低於債務人聲請清算前2年間，可處分所得扣除自己及
    依法應受其扶養者所必要生活費用之數額者，法院應為不免
    責之裁定。但債務人證明經普通債權人全體同意者，不在此
    限；債務人有下列各款情形之一者，法院應為不免責之裁定
    。但債務人證明經普通債權人全體同意者，不在此限：於
    七年內曾依破產法或本條例規定受免責。故意隱匿、毀損
    應屬清算財團之財產，或為其他不利於債權人之處分，致債
    權人受有損害。捏造債務或承認不真實之債務。聲請清算
    前二年內，因消費奢侈商品或服務、賭博或其他投機行為，
    所負債務之總額逾聲請清算時無擔保及無優先權債務之半數
    ，而生開始清算之原因。於清算聲請前一年內，已有清算
    之原因，而隱瞞其事實，使他人與之為交易致生損害。明
    知已有清算原因之事實，非基於本人之義務，而以特別利於
    債權人中之一人或數人為目的，提供擔保或消滅債務。隱
    匿、毀棄、偽造或變造帳簿或其他會計文件之全部或一部，
    致其財產之狀況不真確。故意於財產及收入狀況說明書為
    不實之記載，或有其他故意違反本條例所定義務之行為，致
    債權人受有損害，或重大延滯程序。同條例第133條、134條
    有明文規定。準此，法院為終止或終結清算程序之裁定確定
    後，除有消費者債務清理條例第133條、134條各款所定之情
    形者，法院應為不免責之裁定外，法院即應以裁定免除債務
    人之債務（消費者債務清理條例第1條、第132條立法目的參
    照）。
二、聲請人於民國95年間與債權人台新國際商業銀行股份有限公
    司成立協商，約定自95年9月起，每月繳款9,400元，分80期
    ，零利率，因聲請人所任職之自助餐結束營業無收入，而毀
    諾。嗣於110年8月30日具狀向本院聲請清算，本院乃於110
    年11月29日以110年度消債清字第27號（該案卷宗下稱清算
    卷）裁定自110年11月29日下午4時起開始清算程序，並由本
    院以111年度司執消債清字第27號（該案卷宗下稱執行卷）
    為清算之執行；而聲請人之清算財團，因不敷清償財團費用
    、財團債務，經本院司法事務官於111年5月10日以110年度
    司執消債清字第30號裁定清算終結等情，業經本院調取清算
    卷、執行卷核閱屬實，則依首揭規定，本院應依職權裁定聲
    請人是否免責，經本院詢問全體無擔保債權人，對於債務人
    是否應予免責乙節表示意見，全體債權人均未表示同意聲請
    人免責。
三、經查：
㈠、債務人是否具消債條例第133條不免責事由之說明： 
  ⒈聲請人於本院裁定開始清算程序後，其收入扣除必要生活費
    用後是否仍有餘額？　　
　　聲請人自裁定開清算後，每月僅有領取老農津貼7550元，已
    低於111年臺灣省彰化縣每人每月最低生活費為1萬4230元之
    1.2倍即17,076元，足認聲請人主張每月收入扣除必要支出
    後，已無餘額，核與消債條例第133條前段規定之要件不符
    ，故本件自毋庸再審酌該條後段之要件。
  ⒉依上說明，堪認債務人並無消債條例第133條所定應予不免貴
    之事由。
㈡、債務人是否具消債條例第134條不免責事由之說明：
　⒈查聲請人於清算前兩年之108年11月10日至19日曾出國之情形
    ，此有本院調閱入出境資訊連結作業查詢結果可參（見本院
    卷第27頁）。聲請人表示前往越南係因二兒子去越南結婚，
    該次前往越南之費用由三兒子負擔（見本院卷第94頁），難
    認聲請人有奢侈消費之情形。
　⒉至於彰化商業銀行股份有限公司之代理人到庭表示聲請人於
    調解程序時，還能提出每月還款之條件，自應駁回免責聲請
    等語（見本院卷第94頁），然調解時有無清償能力，並非審
    酌免責與否之要件，自無從以聲請人於調解時曾表示有意還
    款即駁回其免責之聲請。
　⒊此外，各債權人對於債務人是否具有消債條例第134條所列各
    款之不應免責事由，均未提出任何事證加以證明，本院依職
    權亦均未查得聲請人具有該條各款所列不應免責之情形，當
    無從認定債務人有消債條例第134條所定之不免責事由，自
    不得依此規定裁定不免責。
四、綜上所述，本件債務人聲請清算，經法院裁定清算程序終結
    確定，本院復查無債務人具有消費者債務清理條例第133條
    、第134條各款所列應不免責之情事，揆諸首揭說明，債務
    人已符合免責之要件，本院應以裁定免除債務人之債務。至
    債權人於本件免責裁定確定之翌日起1年內，如發見債務人
    有虛報債務、隱匿財產或以不正當方法受免責者，自得另依
    消費者債務清理條例第139條規定，聲請本院裁定撤銷免責
    ，附此敘明。
五、依消費者債務清理條例第132條，裁定如主文。
中　　華　　民　　國　　111 　年　　10　　月　　21　　日
              民事第三庭    法      官　洪堯讚
以上正本係照原本作成。
如不服本裁定應於送達後10日內向本院提出抗告狀，並繳納抗告
費新臺幣1,000元。
中　　華　　民　　國　　111 　年　　10　　月　　21　　日
                            書　記　官　李盈萩